臺灣板橋地方法院刑事判決　　　　　　 100年度易緝字第12號
公　訴　人　臺灣板橋地方法院檢察署檢察官
被　　　告　曾韋閎
上列被告因竊盜案件，經檢察官提起公訴（98年度偵字第12249
號），本院判決如下：
    主  文
曾韋閎無罪。
    理  由
一、公訴意旨略以：被告曾韋閎與黃文雄基於意圖為自己不法所
    有之竊盜犯意聯絡，於民國97年7 月23日下午5 時許前之某
    時，一同至唐錦超位於臺北縣新店市（現改制為新北市新店
    區，下同）安民路303 巷10號5 樓之住處，由被告在樓下把
    風，黃文雄則從公寓頂樓攀爬進入陽台之方式，侵入上開住
    處（侵入住宅部分未據告訴），竊取唐錦超所有之國民身分
    證、聯邦銀行信用卡、花旗銀行信用卡、富邦銀行信用卡、
    玉山銀行信用卡、上海商銀信用卡、台新銀行信用卡、荷蘭
    銀行信用卡、中國信託銀行信用卡、郵局金融卡、合作金庫
    金融卡各一張、筆記型電腦一台、自小客車備用鑰匙一支，
    唐錦超配偶林靜聆所有兆豐商業銀行信用卡、萬泰銀行信用
    卡、遠東商銀信用卡各一張等物。被告及黃文雄二人得手後
    ，即至位於新店市○○路之新店農會，由黃文雄持竊得之信
    用卡、金融卡試領現金未果後，遂再前往新店市安康郵局，
    由被告持唐錦超之郵局金融卡試領現金，仍無法領取。因認
    被告所為，係與黃文雄共同犯刑法第320 條第1 項之竊盜罪
    嫌等語（黃文雄前業經本院以98年度簡字第9594號刑事簡易
    判決判處有期徒刑三月確定）。
二、按犯罪事實應依證據認定之，無證據不得認定犯罪事實；不
    能證明被告犯罪者，應諭知無罪之判決，刑事訴訟法第154
    條第2 項、第301 條第1 項分別定有明文。又刑事訴訟法上
    所謂認定事實之證據，係指足以認定被告確有犯罪行為之積
    極證據而言，該項證據自須適合於被告犯罪事實之認定，始
    得採為斷罪資料；且事實之認定應憑證據，如未發現相當證
    據，或證據不足以證明，自不能以推測或擬制之方法，以為
    裁判之依據；次按認定不利於被告之事實，須依積極證據，
    茍積極之證據本身存有瑕疵而不足為不利於被告事實之認定
    ，即應為有利於被告之認定，更不必有何有利之證據，而此
    用以證明犯罪事實之證據，猶須於通常一般人均不至於有所
    懷疑，堪予確信其已臻真實者，始得據以為有罪之認定，倘
    其證明尚未達到此一程度，而有合理性之懷疑存在，致使無
    從為有罪之確信時，即應為無罪之判決，最高法院29年上字
    第3105號、30年上字第816 號、40年臺上字第86號、76年臺
    上字第4986號判例意旨及82年度臺上字第163 號判決意旨可
    資參照。
三、本件公訴意旨認被告涉有前揭罪嫌，無非係以被害人唐錦超
    及同案被告黃文雄之指述、被告坦承持黃文雄所交付金融卡
    提款之供述、被害人唐錦超所書寫之遭竊信用卡卡號一覽表
    、卷附被害人唐錦超遭竊郵局帳戶之開戶資料及該帳戶金融
    卡之提領資料、跟監及監視器錄影畫面照片等為主要論據。
    訊據被告固坦承於上開時、地持同案被告黃文雄所交付之金
    融卡至自動櫃員機提領款項未果之事實，惟堅決否認有何竊
    盜犯行，辯稱：伊當日雖曾載黃文雄至案發地點，當時黃文
    雄係表示要入內向人借錢或拿錢，伊並不知黃文雄係入內行
    竊。之後黃文雄請伊持一張金融卡幫忙領錢，伊拿到自動櫃
    員機處發覺不能領錢，就還給黃文雄，黃文雄只有說可能是
    金融卡壞掉了，伊並未與黃文雄一同行竊等語。
四、證人即被害人唐錦超於警詢中所為之證述及其所書寫之遭竊
    信用卡卡號一覽表、證人即同案被告黃文雄於警詢及偵查中
    所為之陳述，雖均係被告曾韋閎以外之人於審判外之言詞或
    書面陳述，然經本院於審判期日提示被告調查證據並告以要
    旨後，被告就證據能力方面並未聲明異議，且本院審酌證人
    唐錦超為單純之竊盜案件被害人、同案被告黃文雄則為被告
    之友人，前與被告均無怨隙，渠等於案發後記憶猶新之情況
    下所為之陳述，具有一定之可信性，如引用渠等之上開言詞
    或書面陳述作為證據應屬適當，依刑事訴訟法第159 條之5
    規定，即皆有證據能力，合先敘明。
五、經查：
(一)被告於上開時、地確曾與同案被告黃文雄一同駕車至被害人
    唐錦超住處樓下附近，黃文雄旋即上樓侵入唐錦超住處竊得
    前揭金融卡、信用卡、身分證及筆記型電腦、汽車鑰匙等物
    後，被告並曾自黃文雄處收取其中一張金融卡至自動櫃員機
    領錢未果等事實，為被告所供承不諱，核與證人唐錦超、黃
    文雄所為之證述大致相符，並有證人唐錦超所書寫之遭竊信
    用卡卡號一覽表，唐錦超郵局存款帳戶之開戶資料及金融卡
    提領紀錄各一份、跟監及自動櫃員機攝影畫面翻拍照片五幀
    附卷可稽，是此部分之事實固堪認定，合先敘明。
(二)證人黃文雄雖於警詢及本院準備程序中指稱其係與被告共同
    行竊，並由被告在樓下把風等語（參見98年度偵字第12249
    號卷第17頁及本院98年度易字第2891號卷第45頁背面），然
    其於偵查中卻係向檢察官供稱：「我是去找朋友，朋友給我
    提款卡叫我幫他領錢。（檢察官問：提示警詢筆錄，有何意
    見？）是警察叫我這樣講。」等語（參見上開偵查卷第235
    頁）；於本院審理中亦改稱：當天並非與被告共同到場，而
    是偷完之後與被告約在新店，因為當時欠被告錢，所以騙被
    告金融卡是伊本人所有並捏造密碼，以拖延時間；先前指稱
    係與被告共同行竊，被告在樓下把風等語，係因與被告有金
    錢糾紛，故意虛偽陳述等語（參見本院100 年3 月30日審判
    筆錄第3 至7 頁）。按由證人黃文雄警詢中指稱與被告共同
    行竊，於偵查中否認，於本院準備程序時再次指認，迄於本
    院審判程序時，又加以否認等情可知，其證詞反反覆覆，且
    其於警詢及準備程序中指認被告時，或屬審判外陳述（雖被
    告不爭執證據能力），或未經具結，可信性畢竟較為不足，
    是僅憑證人黃文雄上開有瑕疵之證述，自不足認當時被告係
    與黃文雄共同行竊而在樓下把風，或知悉黃文雄當時係上樓
    行竊甚明。
(三)被告雖曾持黃文雄所竊得之郵局金融卡至自動櫃員機提領現
    金未果，惟依黃文雄於本院準備程序中所述，其係於案發當
    日上午10時許至被害人唐錦超住處行竊（參見本院98年度易
    字第2891號卷第45頁背面，此次黃文雄指認被告與其共同行
    竊），而由該自動櫃員機之提領紀錄觀之，被告應係於當日
    下午5 時40分許方持該郵局金融卡提領，距離黃文雄行竊之
    時，相隔已約七小時之久，實與一般竊賊竊得金融卡後會儘
    快至自動櫃員機提領以免失主掛失止付之情形大相逕庭，是
    證人黃文雄於本院審理中證稱其因積欠被告金錢，在被告催
    討之情形下，將所竊得之金融卡交予被告，告知為其本人所
    有，並隨意捏造密碼告知被告以「壓一壓」（即緩兵之計）
    等語（參見上開本院審判筆錄第5 、6 頁），衡情並非顯不
    可能。況一般人受親友之託持金融卡代為領錢之情形所在多
    有，被告與黃文雄間既為友人，並非陌生人，具有一定之信
    任關係，其在不知情之情形下替黃文雄持金融卡領錢，亦未
    悖於常情。是在此情形下，尚難僅因被告曾持黃文雄竊得之
    上開郵局金融卡至自動櫃員機提領，即逕認其必定知悉該金
    融卡為竊得之物，或係其與黃文雄所共同竊得之物，至為灼
    然。
六、綜上所述，本件既不能排除被告單純受託代證人黃文雄持金
    融卡提領款項之可能性，證人黃文雄所為之證述又有重大瑕
    疵而無法逕予採信，其餘證據復僅能證明證人黃文雄行竊及
    被害人唐錦超住處遭竊之事實，是本院依調查所得之事證，
    對於被告是否果有與證人黃文雄共同行竊而在樓下把風之行
    為，認猶有合理之懷疑，尚未達有罪之確信，復又查無其他
    積極確切之證據足以證明被告確有如公訴意旨所指之共同竊
    盜之犯行，自不得遽為對被告不利之認定，揆諸前揭法條及
    判例意旨，被告之犯罪尚屬不能證明，依法自應諭知無罪之
    判決。
據上論斷，應依刑事訴訟法第301 條第1 項，判決如主文。
本案經檢察官陳旭華到庭執行職務。
中    華    民    國   100    年    4     月    20    日
                  刑事第九庭    法  官  張紹省
以上正本證明與原本無異。
如不服本判決應於送達後10日內向本院提出上訴狀。
                                書記官  周雅玲
中    華    民    國   100    年    4     月    20    日